【裁判字號】    98,交簡上,70
【裁判日期】    980619
【裁判案由】    過失傷害
【裁判全文】
臺灣高雄地方法院刑事判決            98年度交簡上字第70號
上  訴  人
即  被  告  甲○○
選任辯護人  江大寧律師
上列上訴人因過失傷害案件，不服本院交通法庭97年度審交簡字
第597 號中華民國98年3 月2 日第一審刑事簡易判決（聲請簡易
判決處刑案號：臺灣高雄地方法院檢察署96年度偵字第33649 號
），提起上訴，本院管轄第二審之合議庭判決如下：
    主  文
上訴駁回。
    事  實
一、甲○○於民國96年5 月27日19時15分許，駕駛車號S6－5856
    號自小客車，沿高雄市前鎮區○○○路內側第二線快車道由
    南向北直行，途經中山三路與時代大道交叉路口（聯勤205
    兵工廠前）時，本應注意車前狀況，並隨時採取必要之安全
    措施，且依當時天候晴、夜間有照明、柏油路面乾燥無缺陷
    、無障礙物、視距良好，並無不能注意之情事，竟疏未注意
    車前狀況，貿然駛入上開路口，適有丙○○騎乘車號ZBF －
    805 號輕機車，後座搭載其妻乙○○○，沿中山三路由南向
    北行駛慢車道至上開路口，欲左轉時代大道由東向西行駛，
    於聯勤205 兵工廠前之機車待轉區停等紅燈後，起步駛入上
    開路口，甲○○因未注意自其右前方駛入路口之該部機車，
    致發現時已不及煞避，所駕自小客車右前車角因而撞及丙○○所騎輕機車左側車身前半部，及後座乘客乙○○○之左小
    腿，造成乙○○○受有左脛骨及腓骨閉鎖性骨折之傷害；丙○○則人、車倒地，突失意識，受有頭部外傷併四肢挫擦傷
    之傷害。甲○○於肇事後，停留現場等候，於有偵查犯罪職
    權之機關或公務員尚未發覺其犯罪前，主動向據報到場之員
    警表明其為肇事者，自首而接受裁判。
二、案經丙○○、乙○○○訴請臺灣高雄地方法院檢察署檢察官
    偵查後聲請簡易判決處刑。
    理  由
一、證據能力之判斷：
    告訴人丙○○、乙○○○於偵查中所為之陳述，均未經具結
    ，依刑事訴訟法第158 條之3 之規定，均不得作為證據。至
    證人丙○○於警詢中（交通事故談話紀錄）所為之陳述，及
    本判決所引用其他據以認定事實之各項證據，均經當事人於
    本院審理中同意作為證據（簡上卷第33頁），或於法院調查
    證據時，當事人及辯護人已知含有具傳聞性質之證據，而未
    於言詞辯論終結前聲明異議，依刑事訴訟法第159 條之5 第
    2 項之規定，視為同意作為證據。經本院審酌各該證據作成
    之情況，均無違法或不當取證情形，作為證據均屬適當，依
    同法第159 條之5 之規定，均得作為證據，合先敘明。
二、認定事實所憑證據及被告之辯解：
    本件上訴人即被告（下稱被告）甲○○於本院審理中，矢口
    否認有何過失傷害犯行，辯稱：伊係於綠燈時駕駛自小客車
    通過路口達四分之三處，遭告訴人丙○○騎乘機車闖紅燈撞
    擊自小客車右側車身，伊已盡注意義務並已採取煞車之必要
    措施，對於本件車禍並無過失云云。辯護人則稱：本件路口
    交通號誌時相共分三段，告訴人丙○○應係見中山三路北向
    南之號誌轉為紅燈，誤認時代大道東向西之號誌已轉為綠燈
    ，而貿然前行，實則當時中山三路南向北直行方向之號誌仍
    為綠燈，僅增加左轉綠燈，時代大道雙向均仍為紅燈，告訴
    人丙○○係闖紅燈而撞擊被告所駕自小客車右側車身，被告
    對此並無過失等語。經查：
(一)被告甲○○於前揭時間駕駛上開自小客車，沿高雄市前鎮區
    ○○○路內側第二線快車道由南向北直行，進入中山三路與
    時代大道交叉路口（聯勤205 兵工廠前）時，所駕自小客車
    與告訴人丙○○所騎乘自聯勤205 兵工廠前之機車待轉區起
    步，沿時代大道東向西方向進入路口之上開輕機車，發生擦
    撞，機車後座乘客即告訴人乙○○○因而受有左脛骨及腓骨
    閉鎖性骨折之傷害、告訴人丙○○則受有頭部外傷併四肢挫
    擦傷之傷害等情，業據被告直承不諱（他字卷第13頁、偵卷
    第8 頁、審交簡卷第34頁、簡上卷第88、90頁）。且經證人
    即告訴人丙○○於警詢及本院審理中（他字卷第14頁、簡上
    卷第68-70 頁）、證人即告訴人乙○○○於本院審理中（簡
    上卷第77、79頁），分別證述明確。並有高雄市政府警察局
    交通大隊96年10月23日高市警交五字第0960023658號函檢送
    道路交通事故現場圖、調查報告表（一）、調查報告表（二
    ）、談話紀錄表各1 份、現場採證照片共9 幀（他字卷第9-
    19頁）、被告於偵查及審理中提出其96年5 月28日所拍攝上
    開自小客車之車損照片共6 幀（偵卷第13-14 頁、審交簡卷
    第22頁、簡上卷第37頁），及邱外科醫院出具之診斷證明書
    2 份（傷患丙○○、乙○○○。他字卷第5-6 頁）在卷可稽
    。此部分之事實自堪認定。
(二)被告於警詢中（96年5 月27日19時33分於事故現場談話紀錄
    ）已供稱：「我駕車行駛中山三路南向北的外側快車道直行
    ，到時代大道路口有一輕機車ZBF －805 號由中山三路沿兵
    工廠門口東向西直行要穿越中山三路，該車左前側與我車右
    前角撞及而發生事故」等語，有高雄市政府警察局交通大隊
    交通事故談話紀錄表1 份在卷為憑（他字卷第13頁）。除依
    上開道路交通事故現場圖及現場採證照片所示（他字卷第10
    、15、18、19頁），被告行駛之車道應係中山三路南向北之
    內側第二快車道外，依被告上開談話紀錄之供述，事故當時
    二車碰撞位置，係車號ZBF －805 號輕機車之「左前側」與
    其所駕自小客車之「右前角」。證人丙○○雖於審理中證稱
    ：伊於撞擊後隨即暈倒，不知二車碰撞部位為何等語（簡上
    卷第73頁）；惟證人乙○○○則於審理中證稱：「（當時汽
    車撞到你們機車的何處？）前輪」、「（那你的腳跨在機車
    的哪裡？）機車上有兩個腳踏架，我的腳踏在那裡」、「（
    那為何你的腳會被撞斷？）連機車旁邊也有撞到，所以我的
    腳才會被撞斷，然後是汽車的前燈撞到我，撞到我之後我就
    坐到汽車前燈上面，然後機車傾倒，丙○○摔了出去」等語
    （簡上卷第79頁）。參諸上開診斷證明書之記載（他字卷第
    6 頁），告訴人蔡王邱琴之傷勢係「左脛骨及腓骨閉鎖性骨
    折」，則蔡王邱琴左小腿內部2 根主要支撐直立之脛骨及腓
    骨竟同時骨折，顯係受外力自小腿位置橫向撞擊所致。另觀
    諸員警現場拍攝車號ZBF －805 號輕機車之車損照片（他字
    卷第15 - 16 頁），上開機車於事故後向右側倒地，其左側
    車身前半部自前斜板向後延伸至腳踏板中段，均有明顯撞擊
    痕，斜板與腳踏板連結處則有破損，然而車頭自最前端之前
    輪蓋、前斜板所裝設之置物籃、迄前車燈則均無任何破損或
    刮痕，顯見機車前端並未發生任何碰撞，僅有機車左側車身
    前半部及後座乘客乙○○○之左小腿遭受撞擊，以致乙○○○脛骨及腓骨因遭撞擊而同時骨折，機車則因左側遭撞擊而
    向右倒地無疑。又觀諸員警拍攝及被告提出車號S6－5856號
    自小客車之車損照片（他字卷第17-18 頁、偵卷第13-14 頁
    、審交簡卷第22頁、簡上卷第37頁），其右前角保險桿有明
    顯刮痕，並殘留與車號ZBF －805 號輕機車之車身相同之紅
    色刮漆（他字卷第17頁下方、第18頁上方、偵卷第14頁、審
    交簡卷第22頁、簡上卷第37頁），位於汽車正面右下角霧燈
    下方之保險桿下緣有一處明顯凹陷（偵卷第14頁、審交簡卷
    第22頁上方、簡上卷第37頁），右前方向燈罩破損、燈罩上
    方及右前輪上方之葉子板各有一處凹陷、右側照後鏡折斷。
    經與上開車號ZBF －805 號輕機車之車損照片比對，參以二
    車高度及行進方向，均足見事故當時係自小客車之右前角撞
    擊輕機車左側車身前半部，及後座乘客乙○○○之左小腿，
    並致乙○○○因撞擊之反作用力，而自機車後座彈向自小客
    車右側車身，撞凹葉子板並折斷右照後鏡甚明。被告所辯事
    故當時係遭機車自汽車右側撞擊右前車燈、右側葉子板及右
    側照後鏡云云，與機車受碰撞面之高度顯然不合，自無可採
    。本件事故係因被告所駕自小客車撞擊告訴人丙○○所騎機
    車等情，已堪認定。
(三)被告雖一再辯稱係告訴人丙○○騎乘機車闖紅燈導致二車碰
    撞，並聲請傳訊證人即被告之夫吳欽霖到庭證稱被告駕駛自
    小客車進入上開路口時之號誌確為綠燈等語（審交簡卷第35
    頁），被告復提出事後至現場拍攝上開路口交通號誌時相變
    化之錄影光碟以供調查（附於簡上卷第101 頁證物袋內）。
    經本院當庭勘驗上開錄影光碟內容，結果略以：1.影像檔案
    名稱為「中山三路南向北綠燈75秒」。2.錄影畫面係由南往
    北拍攝中山三路與時代大道路口之紅綠燈轉換情形，惟畫面
    範圍未能顯示中山三路北往南之號誌燈桿。3.中山三路南往
    北方向之（內側二線快車道與外側快、慢車道間）分隔島，
    兩側各設置有紅綠燈號誌燈桿，綠燈甫啟動時，兩燈桿之燈
    號相同（均為綠燈），經一段時間後（秒數於畫面中無法確
    定），左側燈桿（內側二線快車道）增加顯示一個左轉綠燈
    號誌，右側燈桿（外側快、慢車道）原綠燈號誌不變；此時
    由畫面觀察，中山三路北往南之車輛有停止行進之情形。其
    後，中山三路南往北方向之燈號（左右二支燈桿）均轉為紅
    燈，時代大道雙向均有車輛行進（畫面範圍未能顯示時代大
    道之燈號）等情，製有勘驗筆錄1 份在卷可參（簡上卷第83
    頁）。證人丙○○、乙○○○於審理中雖均證稱：不知中山
    三路南往北方向之交通號誌有左轉綠燈之時相等語，惟均一
    致證稱：伊二人自聯勤205 兵工廠前之機車待轉區起步時，
    係親眼看見時代大道東往西方向之交通號誌為綠燈，並聽聞
    指揮交通之哨音催促時代大道東往西方向之車輛迅速通行（
    簡上卷第75、77頁），否認有何闖紅燈之違規。而被告空言
    指摘告訴人丙○○騎乘機車闖紅燈，惟所提出之上開錄影光
    碟僅能證明中山三路南往北內側二線快車道之燈號確有左轉
    燈號時相，斯時中山三路北往南方向之燈號為紅燈而已，而
    證人吳欽霖為被告之夫，其證言依常情非無迴護被告之虞，
    又與證人丙○○、乙○○○證述相左，難以遽信。是被告所
    辯告訴人丙○○應係見中山三路北往南方向之燈號為紅燈，
    誤判時代大道東往西方向之燈號已為綠燈，因而誤闖紅燈云
    云，仍屬臆測而無實據，尚不足為其有利之認定。況被告於
    偵查中自行向高雄市政府交通局車輛行車事故鑑定委員會申
    請鑑定本件肇事責任，經該委員會復稱：本案之發生，就兩
    車行向、路線與號誌運轉時序而言，肇事時僅能一方綠燈，
    惟肇事雙方於應警詢筆錄均稱：「綠燈」行駛，雙方號誌各
    執一詞，又無其他佐證，本會未便遽作鑑定等語，有上開委
    員會96年9 月29日高市車鑑字第0960003449號函在卷可考（
    偵卷第12頁），是本件即無佐證足認告訴人丙○○有何騎乘
    機車闖紅燈之違規。
(四)另經本院依職權向高雄市政府警察局交通警察大隊函詢本件
    事故路口有無設置監視照相系統，並請協助派員至本件事故
    現場，測量二車碰撞地點與其各自進入路口之相關距離，及
    依二車行向，實際觀測各自進入路口時之視線，拍攝照片供
    參，復稱：該路口自動照相設備已於95年12月20日即停止拍
    攝取締。而中山三路東側路緣至西側路緣距離約45公尺；中
    山三路南側停止線至北側停止線距離約47.2公尺。又依自小
    客車事故發生後之終止位置，車尾距離中山三路南側停止線
    約27.6公尺；依機車倒地刮地痕至東側路緣約14公尺，並檢
    送攝自中山三路南往北停止線之車前視線、時代大道東向西
    機車待轉區之車前視線之照片，有該大隊98年4 月16日高市
    警交五字第0980011272號函暨照片3 幀在卷為憑（簡上卷第
    46-48 頁）。依上開路口距離及碰撞地點與二車各自進入路
    口之距離換算，被告所駕自小客車於通過中山三路南側停止
    線進入路口後，至發生碰撞時約行進27.6公尺，即通過路口
    約一半之距離（27.6÷47.2＝0.58）；告訴人丙○○騎乘之
    輕機車自聯勤205 兵工廠前之機車待轉區○○○○路口後，
    至發生碰撞時行進約14公尺，即通過路口約3 分之1 之距離
    （14÷45=0.3）。又依交通警察大隊所附上開照片（簡上卷
    第47頁），被告所駕自小客車尚未通過中山三路南側停止線
    進入路口前，視線範圍已可清晰目視聯勤205 兵工廠前之全
    部車輛，而無障礙物阻擋視線，則被告於進入路口前，顯可
    清晰目視告訴人丙○○所騎乘自聯勤205 兵工廠前之機車待
    轉區起步之機車。然依被告於本院審理中供稱：「（你一開
    始看到告訴人機車的時候，離你的小客車有多遠？）有6 、
    7 公尺遠」等語（簡上卷第90頁），足見被告於未通過中山
    三路南側停止線前，已可目視告訴人丙○○所騎機車之動向
    ，卻未於進入該路口時注意車前狀況，於告訴人丙○○所騎
    機車起步駛入路口時，立即減速並依情況隨時採取鳴按喇叭
    、閃示燈光、閃避甚至煞停等必要之安全措施，竟毫無所覺
    而繼續行進約20公尺後（27.6公尺減去6 、7 公尺），始發
    現告訴人丙○○所騎機車自其右前方駛來，已不及反應煞避
    ，因煞車不及而以自小客車右前角撞擊輕機車之左側車身前
    半部及後座乘客乙○○○之左小腿。被告自駕車進入上開路
    口，迄發現告訴人丙○○所騎機車，其間約行進20公尺之該
    段時間內，顯有未注意車前狀況並隨時採取必要安全措施之
    情形無疑。
(五)按「汽車行駛時，駕駛人應注意車前狀況及兩車併行之間隔
    ，並隨時採取必要之安全措施」，道路交通安全規則第94條
    第3 項定有明文。被告考領有汽車駕駛執照乙情，為上開道
    路交通事故調查報告表（二）第30欄「駕駛資格情形」所明
    載（他字卷第12頁），自難諉為不諳上開道路交通安全規則
    之規定，其於駕車進入上開路口時，本應善盡上開注意義務
    ，注意車前狀況並隨時採取必要之安全措施。且依事故當時
    天候晴、夜間有照明、柏油路面乾燥無缺陷、無障礙物、視
    距良好，已據上開道路交通事故調查報告表（一）第4 、5
    、10、11欄所載明（他字卷第11頁），並無不能注意之情事
    ，竟疏未注意車前狀況，貿然駛入上開路口，致發現告訴人
    丙○○所騎機車自其右前方由東向西進入路口時，已不及煞
    避，所駕自小客車右前車角因而撞及丙○○所騎輕機車左側
    車身前半部，及後座乘客乙○○○之左小腿，造成乙○○○
    受有左脛骨及腓骨閉鎖性骨折之傷害；丙○○則人、車倒地
    ，受有頭部外傷併四肢挫擦傷之傷害，其駕車行為自有過失
    ，且該過失行為與告訴人丙○○、乙○○○受傷結果，顯有
    相當因果關係，應就告訴人二人之傷害結果，負過失責任。
三、駁回上訴之理由：
    原審以被告上開過失傷害犯行，事證明確，論以刑法第284
    條第1 項前段之過失傷害罪，並敘明被告係以一過失駕駛行
    為，同時造成告訴人丙○○、乙○○○二人受傷結果，觸犯
    構成要件相同之二罪，屬同種想像競合，依刑法第55條規定
    從一重處斷。復認定被告於肇事後，停留現場等候，於有偵
    查犯罪職權之機關或公務員尚未發覺其犯罪前，主動向據報
    到場之員警表明其為肇事者，自首而接受裁判，有前開交通
    事故談話紀錄表在卷可佐，依刑法第62條前段規定減輕其刑
    。又已審酌被告疏未注意車前狀況並採取必要之安全措施，
    因而肇事，致告訴人二人均受有傷害，迄未與告訴人達成和
    解，賠償所受損害，衡以告訴人丙○○與有過失等一切情狀
    ，酌情量處被告有期徒刑2 月，復依本案犯罪情節、被告之
    智識程度、經濟狀況等情，諭知以新台幣1,000 元折算1 日
    之易科罰金折算標準。本院核其認事用法，均無違誤，量刑
    亦屬妥適，應予維持。被告否認過失，提起上訴，指摘原判
    決不當，為無理由，應予駁回。
據上論斷，應依刑事訴訟法第455 條之1 第1 項、第3 項、第36
8 條、第364 條，判決如主文。
本案經檢察官林永富到庭執行職務。
中    華    民    國    98    年    6     月    19    日
                    交通法庭    審判長法  官  曾逸誠
                                      法  官  陳思睿
                                      法  官  林柏壽
以上正本係照原本作成。
本判決不得上訴。
中    華    民    國    98    年    6     月    19    日
                                      書記官  洪嘉慧
附錄本件論罪科刑法條：
刑法第284 條第1 項（過失傷害罪）
因過失傷害人者，處6 月以下有期徒刑、拘役或5 百元以下罰金
，致重傷者，處1 年以下有期徒刑、拘役或5 百元以下罰金。


司法院資訊處製作；財團法人民間司法改革基金會備份。
